【裁判字號】    95,上訴,628
【裁判日期】    950427
【裁判案由】    違反毒品危害防制條例
【裁判全文】
臺灣高等法院高雄分院刑事判決         95年度上訴字第628號
上  訴  人  臺灣高雄地方法院檢察署檢察官
被      告  甲○○
上列上訴人因被告違反毒品危害防制條例案件，不服臺灣高雄地
方法院94年度訴字第4312號中華民國95年2月27日第一審判決（
起訴案號：臺灣高雄地方法院檢察署94年度偵字第9502號），提
起上訴，本院判決如下：
     主  文
原判決撤銷，發回臺灣高雄地方法院。
     理  由
一、公訴意旨略以：被告甲○○於民國87年間因施用毒品案件，
    經本院裁定送觀察、勒戒，因認無繼續施用傾向，經臺灣高
    雄地方法院檢察署檢察官於87年6 月24日以87年度偵字第13
    665 號不起訴處分確定，又於同年再因施用毒品案件，經原
    審裁定送觀察、勒戒，因認有繼續施用傾向，經臺灣高雄地
    方法院裁定強制戒治，嗣經原審裁定停止戒治並付保護管束
    ，至88年10月16日保護管束期滿視為執行完畢。詎其仍不知
    悛悔，復基於施用第一級毒品海洛因之概括犯意，自94年8
    月底起至94年10月28日下午17時55分許（即警詢完畢後）回
    溯24小時內之某時止，連續在高雄市苓雅區○○○路243 巷
    3 號頂樓空屋等處施用第一級毒品海洛因多次，嗣警於94年
    10月28日下午16時50分，持搜索票前往上開地點執行搜索，
    當場查獲甲○○與桑漢珍（由檢察官另案偵查）在該處施用
    第一級毒品海洛因，並扣得其等施用毒品之注射針筒3 支、
    夾鏈袋2 個等供施用毒品之器具，因認甲○○涉犯毒品危害
    防制條例第10條第1 項之施用第一級毒品罪。
二、原判決意旨略以：被告前因施用毒品案件，經本院以87年度
    毒聲字第290 號裁定送觀察、勒戒後，因無繼續施用毒品之
    傾向，於87年7 月3 日釋放，臺灣高雄方法院檢察署檢察官
    並於87年6 月24日以87年度偵字第13665 號不起訴處分確定
    。甲○○又於同年再因施用毒品案件，經本院裁定送觀察、
    勒戒，因認有繼續施用傾向，經臺灣高雄地方法院裁定強制
    戒治，嗣經本院裁定停止戒治並付保護管束，至88年10月16
    日保護管束期滿視為執行完畢。詎被告於戒治期滿後之5 年
    內，又因施用毒品案件，經臺灣高雄地方法院檢察署檢察官
    聲請本院以92年度毒聲字第1155號裁定令入戒治處所施以強
    制戒治，並自92年8 月20日進入臺灣屏東戒治所執行強制戒
    治，嗣因毒品危害防制條例於93年1 月9 日修正施行而於同
    日釋放等事實，有臺灣高等法院被告前案紀錄表、臺灣高等
    法院在監在押全國紀錄表、本院辦理刑事案件電話紀錄查詢
    表各1 紙在卷可按。足見被告最近1 次之強制戒治執行完畢
    釋放之時應係88年10月16日，距離本件被告被訴於94年8 月
    底起至94年10月28日下午17時55分許回溯24小時內之某時止
    之施用海洛因犯行顯然已逾5 年。至被告雖另於92年間經本
    院裁定令入戒治處所施以強制戒，惟既因毒品危害防制條例
    修正之故，未完成法律所預設足以戒斷毒癮之治療程序，自
    不得認係觀察、勒戒或強制戒治執行完畢而釋放。是本件公
    訴意旨所指被告施用毒品犯行顯與毒品危害防制條例第23
    條第2 項「觀察、勒戒或強制戒治執行完畢釋放後5 年內再
    犯第10條之罪者，檢察官應依法追訴」之規定即有未合，其
    起訴之程序違背法律規定，依刑事訴訟法第303 條第1 款、
    第307 條，爰不經言詞辯論，逕為諭知不受理之判決。
三、按毒品危害防制條例第20條第3 項係規定「依前項規定為觀
    察勒戒或強制戒治執行完畢釋放後，5 年後『再犯』第10條
    之罪者，適用本條前2 項之規定」。換言之，行為人必須於
    觀察勒戒或強制戒治執行完畢釋放後，5 年後『再犯』施用
    毒品之罪，始應重行聲請觀察勒戒。經查，被告前因施用毒
    品案件，先經裁定送觀察勒戒，因認無繼續施用毒品之傾向
    ，於87年7 月3 日釋放。復於同年因施用毒品案件，經裁定
    令入戒治處所施以強制戒治，於88年10月16日停止戒治付保
    護管束期滿並經判處有期徒刑8 月確定，嗣於90年7 月4 日
    入監執行完畢。另於90年10月間起至92年8 月20日止，連續
    施用第一級毒品海洛因，經臺灣屏東地方法院92年度訴字第
    791 號判決有期徒刑1 年2 月確定（現於監獄執行中），有
    該案判決書及該署刑案資料查註紀錄表可參。足見本件被告
    自94年8 月底起至94年10月28日止施用第一級毒品海洛因之
    行為，應屬「4 犯」，而非「5 年後再犯」，核與前開法條
    文義不符。依毒品危害防制條例第23條第2 項立法理由觀之
    ，修正毒品危害防制條例就施用毒品者，祇於「初犯」及「
    5 年後再犯」2 種情形，有其追訴條件之限制，即須於初犯
    經觀察、勒戒或強制戒治釋放後，5 年內均無施用毒品之行
    為，始能認其前所實施之觀察、勒戒或強制戒治已足遮斷毒
    癮，而得於5 年後再犯時，再予適用初犯之規定，重行觀察
    、勒戒等程序。倘5 年內已經再犯，被依法追訴處罰，縱其
    第3 次（或第3 次上）施用毒品之時間在初犯釋放5 年以後
    ，即與「5 年後再犯」之情形有別，且因已於「5 年內再犯
    」，顯見其再犯率甚高，原實施觀察、勒戒或強制戒治，已
    無法收其實效，而無5 年戒斷期之存在，自無再經觀察、勒
    戒及強制戒治之必要，應得逕行追訴處罰。
四、綜上所述，本件被告於88年10月16日停止戒治交付保護管束
    期滿後，於5 年內即90年至92年間又再犯施用第一級毒品之
    罪，益徵前開強制戒治對被告已失成效，考諸立法意旨，本
    件應予追訴處罰，無須賦予被告再次觀察勒戒之必要。原審
    未察，認被告仍應裁定送觀察、勒戒，不得對之逕行提起公
    訴，而諭知被告公訴不受理之判決，自有未合。公訴人上訴
    意旨，指摘原判決不當，為有理由，自應由本院將原判決撤
    銷，發回臺灣高雄地方法院，另為適法之裁判，並不經言詞
    辯論為之。
據上論斷，應依刑事訴訟法第369 條第1 項但書、第372 條，判
決如主文。
中    華    民    國    95    年    4     月    27    日
                  刑事第三庭    審判長法  官  周賢銳
                                      法  官  黃仁松
                                      法  官  謝宏宗
以上正本證明與原本無異。
如不服本判決應於收受本判決後10日內向本院提出上訴書狀，其
未敘述上訴理由者，並得於提起上訴後10日內向本院補提理由書
狀（均須按他造當事人之人數附繕本）「切勿逕送上級法院」。
中    華    民    國    95    年    4     月    28    日
                                      書記官  熊惠津
                                                      k


司法院資訊處製作；財團法人民間司法改革基金會備份。
